宣示判決筆錄
原      告  蔡家宏  
訴訟代理人  蔡性中  
被      告  施彥名  

上列當事人間110年度簡字第95號請求損害賠償事件，於中華民
國111年8月30日下午4時在本院民事法庭4公開辯論後當庭宣示判
決，出席人員如下：
    法      官  劉建利
    書  記  官  謝群育
    通      譯  劉立蓉
到庭關係人：
    被告  施彥名
書記官朗讀案由。
法官朗讀主文宣示判決。
    主      文
原告之訴及假執行之聲請均駁回。
訴訟費用由原告負擔。
    事實及理由要領
壹、程序部分：
一、按民事訴訟法第427條第2項於民國110年1月20日經總統令公
    布修正第11款，新增本於道路交通事故有所請求而涉訟之事
    件，不問其標的金額或價額一律適用簡易程序，並於公布後
    2日即110年1月22日起生效。上開公告施行後，於修正前已
    繫屬之事件，其法院管轄權及審理程序，未經終局裁判者，
    適用修正後之規定，曾經終局裁判者，則適用修正前之規定
    ，民事訴訟法施行法亦增訂第4條之1之規定。從而，本件原
    告係本於車禍事故請求侵權行為損害賠償，按其訴訟標的金
    額，原應適用通常程序處理，然依修正後之民事訴訟法第42
    7條第2項第11款規定，應適用簡易訴訟程序辦理，又本件既
    於首揭規定修正前已繫屬本院，由本院109年訴字511號行審
    理程序，於生效施行時尚未經終局裁判，揆之上開民事訴訟
    法施行法第4條之1第1款規定，即應改行簡易程序，先予敘
    明。
二、次按訴狀送達後，原告不得將原訴變更或追加他訴。但請求
    之基礎事實同一者、擴張或減縮應受判決事項之聲明者，不
    在此限，民事訴訟法第255條第1項第2款、第3款定有明文。
    查原告起訴時聲明為：被告應給付原告新台幣（下同）590,
    600元，及自起訴狀繕本送達翌日起，按年息百分之5計算之
    利息。嗣於109年2月18日具狀變更聲明為：被告應給付原告
    5,187,413元及自起訴狀送達翌日起至清償日止，按年利率
    百分之5計算之利息。核其上開變更，請求之基礎事實均同
    一，亦為擴張應受判決事項之聲明，揆諸首揭規定，爰予准
    許。
三、原告經合法通知，未於最後言詞辯論期日到場，核無民事訴
    訟法第386條所列各款情形，爰依原告之聲請，由其一造辯
    論而為判決。
貳、實體部分：
一、本件事實（含兩造之主要攻防）：
　㈠被告於107年3月5日晚上10時4分許，駕駛車牌號碼00-0000號
    自用小客車（下稱甲車），自高雄市○○區○○○路○○000號佛光
    山停車場出入口處，起駛擬進入旗甲公路東向西方向車道時
    ，本應注意起駛前應禮讓行進中之車輛先行，而依當時天氣
    晴、柏油路面乾燥無缺陷、無障礙物、夜間雖無照明但甲車
    之車燈已開啟、視距良好，並無不能注意之情事，竟未禮讓
    行進中之車輛先行即貿然右轉駛入旗甲公路，適原告騎乘車
    牌號碼000-0000號普通重型機車（下稱乙車）沿旗甲公路東
    向西方向車道直行至該處，雙方閃避不及，乙車之前車頭因
    而撞及甲車之左側車身，致原告人車倒地（下稱系爭事故）
    ，並因而受有頭部外傷併顏面撕裂傷、右近端尺骨開放性骨
    折、左食指遠端指骨線性骨折、右胸壁挫傷及撕裂傷、左腕
    挫傷及四肢多處擦傷；頭部外傷併後遺症及創傷後壓力疾患
    等傷害（下稱系爭傷害）。
　㈡原告主張：系爭事故經高雄市車輛行車事故鑑定覆議會判定
    被告應負全責，縱認原告應就系爭事故負責，與被告間造成
    系爭事故之損害原因比例應為1：9，被告應負擔百分之90之
    損害賠償責任，爰依民法第184條第1項、第191條之2、第19
    3條第1項及第195條第1項前段規定，請求被告賠償原告醫療
    費用13,190元、看護費用90,000元、薪資減損80,850元、勞
    動能力減損4,975,773元、精神慰撫金1,000,000元、機車毀
    損20,000元，共計6,179,813元，並聲明：㈠被告應給付原告
    5,187,413元，及自起訴狀繕本送達翌日起至清償日止，按
    年利率百分之5計算之利息。㈡原告願供擔保，請准宣告假執
    行。　
　㈢被告則以：原告於系爭事故發生時並無合格機車駕駛執照，
    且其於碰撞發生前10秒即明顯看到前方側面路旁有車輛自路
    邊起駛，惟其並無減速或剎車，並執意衝撞被告所駕駛之甲
    車左側車身，被告合理懷疑是要故意製造假車禍詐財敲詐。
    對於醫療費用13,190元、看護費用90,000元、工作薪資損失
    80,850元不爭執，機車車損20,000部分原告沒提出證據，而
    原告勞動能力減損部分經高雄榮民總醫院鑑定報告顯示為減
    損百分之21，並非如原告主張為六級殘廢減損勞動能力百分
    之76.9，再原告請求精神慰撫金1,000,000元，金額過高，
    原告強制險部分已領取951,570元等語置辯。並聲明：原告
    之訴及假執行之聲請均駁回。
二、本院判斷之理由要領：
  ㈠原告因系爭事故而受有系爭傷害，業經原告提出診斷證明書
    等件（見本院交附民卷第15頁、簡卷第291、293頁）附卷為
    證，且為被告所不爭執，堪信為實。而被告因系爭事故犯過
    失傷害罪，處有期徒刑參月，如易科罰金，以1000元折算壹
    日，經本院108年度交簡字第1293號刑事判決，臺灣高等法
    院高雄分院以109年度交上易字第5號刑事判決確定在案（見
    本院交附民卷第37至44頁、簡卷第223至231頁），足認被告
    上揭過失行為與原告所受系爭傷害之結果間，具有相當因果
    關係，被告應負侵權行為之損害賠償責任，應堪認定。
　㈡原告請求之項目及金額，分述如下：
　⒈請求因系爭事故支出醫療費用13,190元、看護費用90,000元
    、工作薪資損失80,850元，共計184,040元部分：此有原告
    提出之診斷證明、醫療費用收據、高雄長庚紀念醫院及義大
    醫院檢送之病歷資料（見本院簡卷第233至243頁）等附卷可
    證，且為被告所不爭執（見本院簡卷第346至347頁），堪信
    為實，是原告此部分之請求，應予准許。
  ⒉請求機車毀損費用20,000元部分：原告並未提出單據，僅稱
    係以3萬多元購買，系爭事故發生後即報廢賣回收廠500元。
    是依原告機車之機車車籍（見本院橋司調卷第17頁），該機
    車於104年10月出廠，迄本件事故發生時即107年3月5日，約
    已使用2年6月，則零件扣除折舊後之修復費用估定為11,250
    元【計算方式：⑴殘價＝取得成本( 耐用年數＋1)即30,000(
    3＋1)＝7,500；⑵折舊額 ＝(取得成本－殘價)1/（耐用年數）
    （使用年數）即(30,000－7,500) 1/3（2＋6/12）＝18,750
    ；⑶扣除折舊後價值＝（新品取得成本－折舊額）即30,000－18
    ,750＝11,250】，再扣除報廢拿回之500元，則為10,750元（
    計算式：11,250－500＝10,750），原告逾此數額之請求則無
    理由。
　⒊請求勞動能力減損4,975,773元部分：按原告因系爭事故導致
    頭部外傷合併腦震盪及腦器質性病變、中樞及周邊神經系統
    存有障礙，經調整勞動能力減損百分比達21％乙情，有高雄
    榮民總醫院111年5月30日高總管字第1111009459號函文暨勞
    動能力減損鑑定報告書（見本院簡卷第361至365頁）在卷可
    佐。又原告主張我國勞動基本工資自108年1月1日起為每月2
    3,100元，故應依23,100元為原告減少工作收入之計算基礎
    乙節，為被告所不爭執（見本院簡卷第346至347頁），復查
    原告係85年5月1日出生，自系爭事故發生日即107年3月5日
    之翌日起至其年滿勞工強制退休年齡之65歲即150年5月1日
    止之期間為43年1月又26日，原告請求被告給付減少工作收
    入，應屬有據。則依原告減少工作能力21％，並以兩造不爭
    執之23,100元為基準計算上開期間之損害，依霍夫曼式計算
    法扣除中間利息（首期給付不扣除中間利息）核計其金額為
    539,219元【計算方式為：23,100×23.00000000+(23,100×0.
    00000000)×(23.00000000-00.00000000)=539,219。其中23.
    00000000為年別單利5%第43年霍夫曼累計係數，23.0000000
    0為年別單利5%第44年霍夫曼累計係數，0.00000000為未滿
    一年部分折算年數之比例(1/12+26/365=0.00000000)。採四
    捨五入，元以下進位】。是原告請求勞動能力減損之賠償53
    9,219元為有理由，逾此範圍，即屬無據。
　⒋精神慰撫金1,000,000元部分：本院按兩造學識、經歷、社會
    地位、財產狀況（見本院審訴卷證物存置袋、簡卷第345至3
    46頁）、本件被告加害程度及原告所受之痛苦程度等因素綜
    合判斷，認原告請求精神慰撫金，應以200,000元為適當。
　⒌綜上，原告所受損害賠償金額共計934,009元【計算式：13,1
    90元＋90,000元＋80,850元＋10,750元＋539,219元＋200,000元＝
    934,009元】。
　㈢被告主張原告未注意車前狀況致未及時煞車而與有過失云云
    ，經本院審酌高雄市車輛行車事故鑑定覆議會覆議意見書及
    中央警察大學鑑定書鑑定結果，認原告並無違反速限，若能
    充分注意車前狀況，反應得宜，也許可以閃避；而經中央警
    察大學鑑定結果亦認原告未注意車前狀況，就本件亦有過失
    。而被告違反道路交通安全規則第89條第1項第7款：「起駛
    前應顯示方向燈，注意前後左右有無障礙或車輛行人，並應
    讓行進中之車輛行人優先通行」，且被告未能及時煞車，警
    覺性不足，認被告為肇事主因，本院108年度交易字第14號
    判決內容亦同此認定。是依原告與有過失之情形，負擔百分
    之10之責任，應屬適當。
　㈣又原告自陳已領取強制汽車責任保險給付951,570元（見本院
    簡卷第349至353頁、第360頁），即應於本件請求中扣除。
　㈤綜上所述，本件原告得請求之金額為－110,962元【計算式：9
    34,009（1－10％）－951,570元＝－110,962元（小數點以下四
    捨五入）】。
三、結論：
    原告依侵權行為之法律關係，請求被告給付934,009元為有
    理由，惟因其已領取強制汽車責任保險給付951,570元，即
    應於本件請求中扣除。扣除後原告已無餘額可領取，原告之
    請求應予駁回，其假執行之聲請即失所依據，併予駁回。又
    本件原告係提起刑事附帶民事訴訟，由本院刑事庭依刑事訴
    訟法第504 條第1 項規定，裁定移送前來，依同條第2 項規
    定免繳納裁判費，然因原告訴之聲明請求金額之擴張而須補
    繳裁判費，並有鑑定費用之支出，則須就其訴訟費用為由敗
    訴之原告負擔之諭知。
四、本件事證已臻明確，兩造其餘主張陳述及所提證據方法，經
    本院斟酌後認均不足以影響本判決結果，自無逐一論駁之必
    要，併此敘明。　　
中　　華　　民　　國　　111 　年　　8 　　月　　30　　日
　　　　　　　　　臺灣橋頭地方法院民事第一庭
                      書記官  謝群育　　　　　　　　　
　　　　　　　　　    法　官　劉建利
以上正本係照原本作成。
如對本判決上訴，須於判決送達後20日內向本院提出上訴狀。如
委任律師提起上訴者，應一併繳納上訴審裁判費。
中　　華　　民　　國　　111 　年　　8 　　月　　30　　日
                              書記官　謝群育